【裁判字號】    89,易,1536
【裁判日期】    890918
【裁判案由】    妨害公務
【裁判全文】
臺灣桃園地方法院刑事判決                        八十九年度易字第一五三六號
    公  訴  人  臺灣桃園地方法院檢察署檢察官
    被      告  甲○○
右列被告因案件，經檢察官提起公訴（八十九年度偵字第五四一四號），本院判決如
左：
    主  文
甲○○對於公務員依法執行職務時，施強暴，累犯，處有期徒刑陸月。如易科罰金，
以參佰元折算壹日。
    事  實
一、甲○○前曾於民國八十六年間因違反麻醉藥品管理條例案件，經本院判處有期徒
    刑七月確定，於八十七年七月二十八日執行完畢，猶不知悔改，其於八十九年四
    月七日凌晨四時許，在桃園縣楊梅鎮○○路二二三巷巷口處，因駕駛ＫＢ－二一
    ０六號贓車（竊盜部分經本院另案審理），為桃園縣警察局平鎮分局警員徐哲明
    、謝俊維、蔡琦南及陳國慶攔下盤檢。詎甲○○為逃避警員查緝，竟明知警員蔡
    琦南站立在該車右後方以防範其逃逸，仍基於妨害公務之犯意，加速倒車衝撞蔡
    琦南欲逃離現場，而對蔡琦南依法執行職務時施強暴。幸蔡員即時跳離而未受傷
    ，警員徐哲明亦隨即開槍擊中上開車輛左前輪，始查獲甲○○。
二、案經桃園縣警察局平鎮分局報請台灣桃園地方法院檢察署檢察官偵查起訴。
    理  由
一、訊據被告甲○○固不否認於右揭時地，為警查獲其駕駛ＫＢ－二一０六號贓車之
    事實不諱，惟否認有何妨害公務犯行。辯稱：伊當時不知道是警察臨檢，警察穿
    便服，開私家車，也沒有說他們的身份，一下車就拿槍對著伊，伊嚇到才往後退
    ，倒車時不知道後面有人云云。經查，桃園縣警察局平鎮分局警員徐哲明、謝俊
    維、蔡琦南及陳國慶據獲線報，乃分乘二車，至前開新榮路處圍捕被告，而在新
    榮路二二三巷巷口處，由陳國慶、謝俊雄分別駕車自前後包抄圍堵，徐哲明、蔡
    琦南則各自下車，徐哲明在被告車前，蔡琦南在被告車右後方，二人均有表明警
    察身份；徐哲明並出示證件，喝令被告下車受檢，詎被告未予理會，反無視於蔡
    琦南站立在該車右後方之事實，即加速倒車向後欲逃離現場，而依其倒退路線，
    有撞及蔡琦南之虞，幸蔡員及時跳開未遭波及等情，分據目擊證人徐哲明、謝俊
    雄、陳國慶及蔡琦南在偵審中證述綦詳（偵卷第八十四頁反面、本院八十九年八
    月七日筆錄），參以被告當時駕駛之ＫＢ－二一０六號自小客車係其於案發當日
    凌晨一時許，在桃園縣新屋鄉九斗村八鄰上青埔五十號前所竊得之贓車，此據被
    告於警訊、偵查中自承在卷（偵卷第五頁、第五十二頁反面），並有被害人即車
    主彭勝紅之警訊筆錄、贓物領據各一份附卷可稽，足見被告遇警盤查，已知東窗
    事發，遂加速倒車欲逃離現場，其所辯：伊不知是警察臨檢云云，委無可採。再
    者，依警員蔡琦南與被告車輛之相關位置、被告倒車之路線觀之，被告倒車有撞
    及蔡員之虞，此如前述，而常人倒車，或轉頭向後，或自後視鏡觀看情況以操控
    車輛倒退，更佐以蔡員本即為配合逮捕被告，故在後堵住被告車輛後退路線，以
    期被告發現車輛進退無路，自行下車就逮，二者相互以觀，若謂被告倒車未看見
    蔡員，衡情殊難信實。況被告在偵查中先辯稱：因攔檢緊張，一時操控錯誤云云
    ，嗣則改稱：不知道是警察臨檢云云（偵卷第五十二頁反面、第六十七頁），所
    述不一；即其在本院審理時，亦先後稱：警察先拿槍比著伊，伊才倒車，警察就
    開槍打輪胎；警察還沒下車，伊就倒車沒錯云云，再翻稱：伊看他們過來要給他
    們先過云云（本院八十九年七月十七日、九月四日筆錄），是其究係見警員下車
    拔槍相向，因畏懼而倒車逃跑？抑或見前有車輛阻住去路，欲禮讓來車通行？足
    見被告所辯均係卸責之詞，不足採信。綜上所述，本件事證明確，被告犯行已堪
    認定。
二、核被告甲○○所為，係犯刑法第一百三十五條第一項之妨害公務罪。又被告前有
    如事實欄所示之科刑及執行情形，有台灣桃園地方法院檢察署刑案資料查註紀錄
    表一紙附卷足憑，其於刑之執行完畢後，五年內再犯本件有期徒刑以上刑之罪，
    為累犯，依刑法第四十七條規定加重其刑。爰審酌被告犯罪之動機、目的、手段
    、犯罪所生之危險，及其犯後雖未坦承犯行，然態度尚稱良好等一切情狀，量處
    如主文所示之刑，並諭知易科罰金之折算標準，以示懲儆。
據上論斷，應依刑事訴訟法第二百九十九條第一項前段，刑法第一百三十五條第一項
、第四十七條、第四十一條，罰金罰鍰提高標準條例第一條前段、第二條，判決如主
文。
本案經檢察官呂理銘到庭執行職務。
中        華        民        國    八十九    年    九    月    十八    日
                                臺灣桃園地方法院刑事第五庭
                                    法  官   陳彥宏
右正本證明與原本無異。
如不服本判決，應於判決送達後十日內向本院提出上訴狀( 應附繕本 )，上訴於
臺灣高等法院。
                                    書記官   魏慧夷
中        華        民        國    八十九    年    九    月    十八    日
論罪法條：
刑法第一百三十五條
對於公務員依法執行職務時，施強暴脅迫者，處三年以下有期徒刑、拘役或三百元以
下罰金。
意圖使公務員執行一定之職務或妨害其依法執行一定之職務或使公務員辭職而施強暴
脅迫者亦同。
犯前二項之罪，因而致公務員於死者，處無期徒刑或七年以上有期徒刑；致重傷者，
處三年以上、十年以下有期徒刑。


司法院資訊處製作；財團法人民間司法改革基金會備份。
